12臺灣嘉義地方法院刑事判決
111年度訴字第24號
公  訴  人  臺灣嘉義地方檢察署檢察官
被      告  劉振輝




上列被告因公共危險案件，經檢察官提起公訴（110年度偵字第1
0950號），被告於準備程序中就被訴事實為有罪之陳述，經告知
簡式審判程序之旨，並聽取公訴人及被告之意見後，由本院合議
庭裁定由受命法官獨任進行簡式審判程序，判決如下：
    主      文
劉振輝犯放火燒燬住宅等以外之他人所有物罪，累犯，處有期徒
刑壹年貳月。
    事實及理由
一、本件犯罪事實暨證據，除證據部分補充「被告劉振輝於本院
    訊問、準備程序及審理時之自白」(見本院卷第60、98、109
    -112頁)，餘均引用檢察官起訴書所載（詳如附件）。
二、論罪科刑：
  ㈠按刑法第175條第1 項所謂「燒燬」，係指燃燒燬損之意，亦
    即標的物已因燃燒結果喪失其效用而言（最高法院87年度台
    上字第1719號判決意旨參照）；所謂「致生公共危險」，乃
    指放火燃燒之情形，依一般社會通念，有延燒至他人所有物
    之危險存在，不以發生實害為必要（最高法院89年度台上字
    第3931號判決意旨參照）。經查，被告劉振輝於上揭時、地
    ，以打火機點燃紙張，並將燃燒之紙張丟入人行道旁之樹葉
    堆中，使樹葉堆受火燒毀，並延燒造成東面人行道、行道樹
    及柏油路面等公共造產受燒，而危及鄰近之人之生命、身體
    及財產安全，顯已致生公共危險。核被告所為，係犯刑法第
    175 條第1 項之放火燒燬住宅等以外之他人所有物罪。
  ㈡被告前因竊盜案件，經本院以109年度嘉簡字第181號判處有
    期徒刑2月、3月，定應執行有期徒刑4月確定，於民國於109
    年11月29日徒刑執行完畢(嗣接續執行另案拘役60日，於110
    年1月28日始出監)，此有臺灣高等法院被告前案紀錄表在卷
    可查，其受徒刑執行完畢後，5年以內故意再犯本案有期徒
    刑以上之罪，為累犯。又法律上並無以前後案犯罪類型及罪
    質以決定累犯是否加重刑責之規定(臺灣高等法院臺南分院1
    10年度上易字第210號判決意旨參照)。再者，依司法院釋字
    第775號解釋意旨所示，法院應區分行為人所犯情節，裁量
    是否依刑法第47條第1 項累犯規定加重其刑，以避免因一律
    適用累犯加重規定，致生行為人所受刑罰超過其所應負擔之
    罪責，其人身自由因此遭受過苛之侵害，而不符憲法罪刑相
    當原則。惟本院綜合全案卷證資料判斷後，認若依累犯加重
    刑責，並無釋字第775號解釋意旨所指使行為人被量處超過
    其所犯之罪之法定最低本刑，而超過其所應負擔罪責之過苛
    情形，故本案應依刑法第47條第1項規定加重其刑。
  ㈢爰以行為人之責任為基礎，審酌被告恣意放火燒燬他人所有
    物，致生公共危險，置他人財產權及公共安全於不顧，幸消
    防人員即時趕至現場撲滅火勢，始未造成更重大之損失，所
    為誠屬不該。並考量其犯後始終坦承犯行，自述國中肄業之
    智識程度(戶籍資料記載為國中畢業)，務農，小康之家庭經
    濟狀況，太太回娘家居住，目前與大兒子同住生活之家庭、
    生活狀況，並自陳係因罹有躁鬱症，喝酒後發洩情緒而為本
    件犯行之犯罪動機等語(見警卷第1頁之「受詢問人」欄；本
    院卷第60、113頁)，以打火機點燃紙張放火之犯罪手段，併
    兼衡本案犯罪情節、所生之危害，及其犯後態度、素行(構
    成累犯部分於此不為雙重評價)等一切情狀，量處如主文所
    示之刑。
三、沒收：
　　扣案之打火機1 個，為被告所有並供本案犯罪所用之物，業
    據被告自承在卷，原應依刑法第38條第2 項前段規定，諭知
    沒收，然被告供陳已經丟棄等語(見本院卷第60、98、112頁
    )。本院考量打火機價值甚微，縱予追徵，對被告犯罪行為
    之不法、罪責之評價毫無影響，欠缺刑法上重要性，復為免
    徒增執行程序不必要之困擾及勞費，爰依刑法第38條之2 第
    2 項之規定，不予宣告沒收或追徵，附此指明。
據上論斷，應依刑事訴訟法第273 條之1 第1 項、第299 條第1
項前段、第310 條之2 、第454 條第2 項，判決如主文。
本案經檢察官李昕諭提起公訴，由檢察官陳則銘到庭執行職務。
中　　華　　民　　國　　111 　年　　3 　　月　　7 　　日
                  刑事第二庭  法  官  林正雄
以上正本證明與原本無異。
如不服本判決應於收受判決後20日內向本院提出上訴書狀，並應
敘述具體理由；其未敘述上訴理由者，應於上訴期間屆滿後20日
內向本院補提理由書（均須按他造當事人之人數附繕本）「切勿
逕送上級法院」。
中　　華　　民　　國　　111 　年　　3 　　月　　7 　　日
                              書記官  王嘉祺
附錄本案論罪科刑法條：
中華民國刑法第175 條（放火燒燬住宅等以外之物罪）
放火燒燬前二條以外之他人所有物，致生公共危險者，處1 年以
上7 年以下有期徒刑。
放火燒燬前二條以外之自己所有物，致生公共危險者，處3 年以
下有期徒刑。
失火燒燬前二條以外之物，致生公共危險者，處拘役或9 千元以
下罰金。
附件：　　　
臺灣嘉義地方檢察署檢察官起訴書
                                    110年度偵字第10950號
　　被　　　告　劉振輝　
上列被告因公共危險案件，業經偵查終結，認應提起公訴，茲將
犯罪事實及證據並所犯法條敘述如下：
　　　　犯罪事實
一、劉振輝前因竊盜案件，經臺灣嘉義地方法院109年度嘉簡字
    第181號判處有期徒刑2月、3月，定應執行刑為有期徒刑4月
    確定，並於民國109年11月29日執行完畢。詎不知悔改，竟
    基於放火燒燬他人所有物之犯意，於110年10月6日晚間10時
    20分許，在嘉義縣大林鎮平林里大林火車站後站人行道附近
    ，持打火機點火引燃紙張，並將燃燒之紙張丟入人行道旁之
    樹葉堆中，使樹葉堆受火燒毀，並延燒造成東面人行道、行
    道樹及柏油路面等公共造產受燒，致生公共危險，倖消防人
    員即時搶救滅火，始未波及鄰近車輛。
二、案經嘉義縣警察局民雄分局報告偵辦。
　　　　證據並所犯法條
一、證據清單
編號 證據名稱 待證事實 1 被告劉振輝於警詢及偵訊時之供述 坦承全部犯罪事實。 2 證人林雲興於警詢之證述 證明本件放火犯行為被告所為之事實。 3 嘉義縣消防局火災原因調查鑑定書、監視器畫面截圖暨光碟、現場照片 證明全部犯罪事實。 
二、核被告所為，係涉犯刑法第175條第1項之放火燒燬他人所有
    物罪嫌。
三、累犯加重部分：被告有如犯罪事實欄所載之論罪科刑及執行情形
    ，有本署刑案資料查註紀錄表在卷可參，其於受有期徒刑執行完
    畢後，5年內故意再犯本案有期徒刑以上之罪，為累犯，請依
    刑法第47條第1項規定，加重其刑。
四、依刑事訴訟法第251條第1項提起公訴。
　　此　致
臺灣嘉義地方法院
中　　華　　民　　國　 110　　年　　12　　月　　15　　日
　　　　　　　　　　　　　檢察官  李 昕 諭
上正本證明與原本無異。
中　　華　　民　　國　 110　　年　　12　　月　　27　　日
                          書記官  傅 馨 夙 
附錄法條：
中華民國刑法第175條第1項
放火燒燬前二條以外之他人所有物，致生公共危險者，處 1 年
以上 7 年以下有期徒刑。
放火燒燬前二條以外之自己所有物，致生公共危險者，處 3 年
以下有期徒刑。
失火燒燬前二條以外之物，致生公共危險者，處拘役或 9 千元
以下罰金。